【裁判字號】    89,上易,202
【裁判日期】    890203
【裁判案由】    竊佔
【裁判全文】
臺灣高等法院臺中分院刑事判決          民國八十九年度上易字第二○二號
    上  訴  人
    即  被  告  乙○○
    選任辯護人  張柏山  律師
右上訴人因竊佔案件，不服台灣台中地方法院八十八年度易字第二六三七號，中華民
國八十八年十二月十六日第一審判決（起訴案號：台灣台中地方法院檢察署八十八年
度偵字第一一五九六號），提起上訴，本院判決如左：
    主      文
上訴駁回。
    事實及理由
一、本案經本院審理結果，認第一審判決認事用法及量刑均無不當，應予維持，並引
    用第一審判決書記載之事實、證據及理由（如附件）。
二、上訴人即被告乙○○在本院雖否認有竊佔之故意，惟查被告所有之該台中縣大雅
    鄉○○○段二三五號土地，其使用分類為山坡地保育區，根本不得做為遊憩設施
    使用，乃被告忽視法令之限制，意擅自闢為遊憩場所，而該土地與馬路之間尚有
    三十公分之距離，此三十公分間距之土地，即為國有同地段第二三四－四號地，
    被告未經測量界址，即予開發使用，而將其休憩設施之木造休息室、大門口、餐
    飲部及木造所等均設置在上開國有土地上，合計面積達○‧○二六六公頃，而
    在其自己之第二三五號土地上之設施則僅有木造餐飲部面積○‧○○四三公頃，
    此有土地複丈成果圖可憑，足見被告所開發之該遊憩場所之建物絕大部分係占有
    公地使用，其辯無竊佔故意，顯非可取，其上訴否認犯罪，為無理由，應予駁回
    。
三、據上論斷，應依刑事訴訟法第三百七十三條、第三百六十八條，判決如主文。
本案經檢察官甲○○到庭執行職務。
中      華      民      國    八十九     年      二       月     三     日
                                  臺灣高等法院臺中分院刑事第十一庭
                                          審判長法  官  羅  禮  政
                                                法  官  曾  謀  貴
                                                法  官  陳  欣  安
右正本證明與原本無異。
不得上訴。
                                                書記官  陳  秀  真
中      華      民      國    八十九     年      二       月     八     日
                            Ｑ
臺灣臺中地方法院刑事判決                        八十八年度易字第二六三七號
    公  訴  人  臺灣臺中地方法院檢察署檢察官
    被      告  乙○○  男  二十九歲（民國○○○年○月○○○日生）
                        住台中縣大雅鄉○○村○○路○段二五號
                        身分證統一編號：Ｌ一二一一四八六一號
    選任辯護人  羅淑菁律師
右列被告因竊佔案件，經檢察官提起公訴（八十八年度偵字第一一五九六號），本院
判決如左：
    主      文
乙○○意圖為自己不法之利益，而竊佔他人之不動產，處拘役伍拾日，緩刑參年。
    事      實
一、乙○○於民國八十七年六月十五日買得坐落台中縣大雅鄉○○○段二三五地號土
    地所有權應有部分十八分之七，並於同年七月三日為所有權登記完畢，其明知該
    土地地目為旱、使用類別為農牧用地、使用分類為山坡地保育區，未經申請許可
    ，不得做為遊憩設施使用，而同段二二三－四號土地為中華民國所有，管理機關
    為空軍總司令部，詎乙○○於八十七年六月間購買上開第二三五地號土地時起即
    與該土地其他共有人韋蔡綵鑾、蔡振、蔡慶旗、陳增雄、陳裕寬、陳裕泉、蔡錫
    禮（以上七人共同違反區域計畫法部分，均經檢察官以犯罪情節輕微為職權不起
    訴處分）基於犯意之聯絡，明知非都市土地應按都市土地分區使用計畫使用，如
    有變更應報經主管機關核備，竟未申請主管機關核備，擅自開發上開第二三五地
    號土地，除於附圖Ｃ所示部分興建木造餐飲部外，並設置庭園造景、石椅、石桌
    、茶桌、小型兒童遊樂設施等休閒遊憩設施，於開發上開土地時並單獨基於為自
    己不法之利益，竊佔前開國有空軍總司令部管理之第二二三－四地號土地如附圖
    所示Ａ（面積０．００九公頃，建有鋼、木造休息室）、Ｂ（大門口）、Ｄ（面
    積０．０一五八公頃，建有鋼、木造餐飲部）、Ｅ（面積０．００一八公頃，建
    有鋼、木造所）部分土地合計面積０．０二六六公頃，而經營「大度山夜景花
    園農場」（嗣改名為「ＣＣＫ大渡山休閒農場」）。迨至八十七年十一月二十五
    日下午，由臺灣臺中地方法院檢察署檢察官會同法務部調查局台中縣調查站調查
    員、台中縣政府及台中縣大雅鄉公所相關人員履勘現場發現上情，再經台中縣政
    府於八十七年十二月八日發函限期三個月內自行拆除，猶置之不理，復於八十八
    年四月一日派員前往複查，發現乙○○仍繼續違規使用。
二、案經台中縣政府移送臺灣臺中地方法院檢察署檢察官偵查起訴。
      理      由
一、訊據被告乙○○除否認有竊佔上開國有地之意圖並辯稱其誤以為馬路旁之土地即
    為其所有之土地，不知其中尚有部分是國有地外，對於右開事實均坦承不諱，核
    與共有人蔡綵鑾、蔡振、蔡慶旗、陳增雄、陳裕寬、陳裕泉、蔡錫禮於偵查中供
    述情節相符，被告確有在其所有之上開第二三五地號土地上設置庭園造景、石椅
    、石桌、茶桌、興建房屋及小型兒童遊樂設施等休閒遊憩設施，及佔用國有第二
    二三－四地號土地並在其上興建如附圖Ａ、Ｂ、Ｄ、Ｅ所示之大門牌樓、休息室
    、餐飲部、所等設施予不特定人參觀使用，有土地登記簿謄本、台中縣政府八
    十七年十二月八日八七府地用字第三二二０一四號函、台中縣大雅鄉公所八十八
    年四月二十日八八雅農字第七七０一號函附卷可稽，並經臺灣臺中地方法院檢察
    署檢察官會同台中縣雅潭地政事務所勘測屬實，有該地政事務所土地複丈成果圖
    一份附卷可稽，事證明確。被告辯稱其無竊佔意圖，誤以為馬路以外之土地即係
    其共有土地，不知尚有部分是國有地等語，惟查被告所有之上開第二三五地號土
    地並非緊臨馬路，該土地與馬路之間尚有約三十公分之距離，該部分即為國有第
    二二三－四地號土地，業經本院勘驗屬實，並有前開複丈成果圖、現場照片等件
    附卷可稽，被告為土地所有人，於開發使用土地前，自應申請地政機關測量定椿
    以明界址，避免侵佔他人土地致生糾紛，被告未申請地政機關測量定椿即遽為開
    發使用行為，其於開發之初有縱使侵佔他人土地亦無妨之不確定故意甚為明顯，
    自難以不知該土地係國有地等語即減免其刑責，被告所辯不足採信，犯行至堪認
    定。
二、核被告乙○○所為，係犯刑法第三百二十條第二項竊佔罪、區域計畫法第二十二
    條之罪。被告以一行為觸犯上開二罪名，為想像競合犯，爰從一重之竊佔罪論處
    。爰審酌被告無不良素行、犯罪動機、手段、已將上開土地之地上物拆除，犯罪
    後態度良好等一切情狀，量處如主文所示之刑。末查，被告前未曾受有期徒刑以
    上刑之宣告，有本院被告全國前案紀錄表一份在卷可稽，經此罪刑宣告之教訓，
    當知警惕，而無再犯之虞，爰併予宣告緩刑三年，以啟自新。
據上論斷，應依刑事訴訟法第二百九十九條第一項前段、區域計畫法第二十二條、刑
法第十一條前段、第三百二十條第二項、第一項、第五十五條、第七十四條第一款，
罰金罰鍰提高標準條例第一條前段，判決如主文。
中    華    民    國    八十八    年      十二      月        十六    日
                                          法  官  陳賢慧
右正本證明與原本無異。
如不服本判決，應於判決送達後十日內向本院提出上訴狀，上訴於臺灣高等法院臺中
分院( 須附繕本 )。
                                          書記官
中    華    民    國    八十八    年      十二      月        十七    日
附錄論罪科刑法條：
刑法第三百二十條第一項：意圖為自己或第三人不法之所有，而竊取他人之動產者，
為竊盜罪，處五年以下有期徒刑、拘役或五百元以下罰金。
刑法第三百二十條第二項：意圖為自己或第三人不法之利益，而竊佔他人之不動產者
，依前項之規定處斷。前二項之未遂犯罰之。
區域計畫法第二十二條：違反前條規定不依限變土地使用或拆除建築物恢復土地原狀
者，除依行政法辦理外，並得處六個月以下有期徒刑、拘役或科三千元以下罰金。


司法院資訊處製作；財團法人民間司法改革基金會備份。
